【裁判字號】    91,交抗,1112
【裁判日期】    920428
【裁判案由】    違反道路交通管理處罰條例
【裁判全文】
臺灣高等法院交通事件裁定                      九十一年度交抗字第一一一二號
    抗  告  人
    即受處分人  聖普交通事業有限公司
    代  表  人  甲○○
右抗告人因違反道路交通管理處罰條例案件，不服台灣台北地方法院中華民國九十一
年十一月十八日裁定（九十一年度交聲字第一三二二號），提起抗告，本院裁定如左
：
    主      文
原裁定撤銷，發回臺灣臺北地方法院。
        理      由
一、本件原審以：案外人黎思驊於民國（下同）九十一年五月十四日零時二十二分許
    ，駕駛抗告人即受處分人聖普交通事業有限公司所有之車號「三Ａ｜○九五號」
    營業用小客車行經國道三號高速公路北向四十八公里處，為內政部警政署國道公
    路警察局第六隊警員郭司仁舉發前揭營業用小客車後車燈毀損不亮，認抗告人有
    違反道路交通管理處罰條例第十六條第一項第二款規定之行為，逕行製發「舉發
    道路交通管理事件通知單」予以舉發，嗣因抗告人未於應到案日期前提出申訴，
    原處分機關請舉發單位調查結果，仍認抗告人確有前揭違規行為，乃依道路交通
    管理處罰條例第十六條第一項第二款，及違反道路交通管理事件統一裁罰基準表
    規定，裁處抗告人一千八百元罰鍰之處分，抗告人提出異議後，原審認原處分機
    關之裁決並無不合，而以裁定駁回異議，固非無見。
二、惟查：
（一）道路交通管理處罰條例第第十六條第一項第二款固規定：「汽車有左列情形之
      一者，處罰汽車所有人新台幣九百元以上一千八百元以下罰鍰：『二、燈光、
      ．．．設備不全或損壞不予修復者，．．．。』」，惟同條例第八十五條第二
      項復規定：「本條例關於車輛所有人之處罰，如應歸責於車輛駕駛人者，處罰
      車輛駕駛人。」。
（二）查本件「三Ａ｜○九五號」汽車為一部營業小客車，其登記所有人為「聖普交
      通事業有限公司」（公司代表人為甲○○）；該車在前開時地，被查獲燈光毀
      損不亮違規時之車輛駕駛人為黎思驊，此有內政部警政署國道公路警察局「公
      警局交字第Ｚ00000000號舉發道路交通管理事件通知單」在卷（原審
      卷第四頁）可稽，足見該車在被查獲違規當時，車輛駕駛人與車輛所有人並非
      同一人。而該營業小客車在被查獲違反前開規定時，是否應可歸責於車輛駕駛
      人，或應可歸責於車輛所有人，由卷內資料無從看出，如只可歸責於車輛駕駛
      人，則依前開條例規定，自應只處罰車輛駕駛人。是本件之違規，是否只可歸
      責於駕駛人，而抗告人無須負責，自應進一步查明。
（三）又本件抗告意旨稱：抗告人並未收到舉發單位掣發之舉發通知單，以致無法依
      舉發通知單所載之「應到案日期」到案說明或申訴，致遭裁決機關裁罰最高之
      罰鍰新台幣一千八百元云云，經本院核閱附卷之前開舉發通知單，其上「收受
      通知聯者簽章」乙欄所署名之簽收人為「黎思驊」，而非抗告人；而該通知單
      左上方之「被通知人」乙欄，卻勾劃為「汽車所有人」，卷內只有抗告人曾收
      受「臺北市交通事件裁決所違反道路交通事件裁決書」之「違規查詢報表」資
      料，而無抗告人曾經收受前開舉發通知單之證據資料，其原因如何，殊屬欠明
      ，足徵抗告意旨此部分所指尚非無稽。
三、綜上所述，本件原裁定有上開可議之處，抗告人之抗告意旨亦執此指摘原裁定不
    當，難認為無理由，應由本院將原裁定撤銷，發回原審法院進一步查證，而另為
    適當之裁判。
四、據上論結，應依道路交通案件處理辦法第二十六條、刑事訴訟法第四百十三條，
    裁定如主文。
中      華      民      國    九十二    年      四      月    二十八    日
                              臺灣高等法院交通法庭
                                  審判長法  官  許  增  男
                                        法  官  周  煙  平
                                        法  官  陳  孟  瑩
右正本證明與原本無異。
不得再抗告。
                                        書記官  沈  秀  容
中      華      民      國    九十二    年      四      月     三十     日


司法院資訊處製作；財團法人民間司法改革基金會備份。
